【裁判字號】    95,簡上,286
【裁判日期】    950606
【裁判案由】    傷害
【裁判全文】
臺灣高雄地方法院刑事判決             95年度簡上字第286號
上  訴  人  臺灣高雄地方法院檢察署檢察官
被      告  甲○○
上列上訴人因被告傷害案件，不服本院高雄簡易庭中華民國95年
1 月23日95年度簡字第244 號簡易處刑判決（聲請簡易判決處刑
案號：94年度偵字第27232 號），提起上訴，本院管轄之第二審
合議庭判決如下：
    主  文
原判決撤銷。
甲○○傷害人之身體，處有期徒刑參月，如易科罰金，以參佰元
折算壹日。緩刑貳年，緩刑期間付保護管束。
    事  實
一、甲○○與丙○係同居近3 年之男女朋友，彼此間具有家庭暴
    力防治法第3 條第2 款所規定之事實上夫妻關係。2 人於民
    國94年5 月28日晚間11時許，在位於高雄市○○區○○街12
    巷13號之斯時住處內，因細故發生口角爭執，詎甲○○見丙
    ○逕行檢視自己所有之電話卡後，心生不滿，竟基於傷害之
    故意，徒手毆打丙○之身體，致丙○因而倒坐在地，受有頭
    部外傷併腦震盪、上下唇撕裂傷、下頷撞擊傷及下背挫傷等
    傷害。
二、案經丙○訴由臺灣高雄地方法院檢察署檢察官偵查後，聲請
    簡易判決處刑。
    理  由
壹、證據能力方面
一、被告甲○○同意高雄醫學大學附設中和紀念醫院94年6 月29
    日診斷證明書，得作為證據，本院審酌前開書面作成時之狀
    況，認為適當，依刑事訴訟法第159 條之5 第1 項，應有證
    據能力。
二、證人劉謝第妹於被告與告訴人發生爭執之際，並未在現場，
    致根本未親見事件發生之經過，業據被告、證人即告訴人丙
    ○分別於本院審理中陳述明確（本院卷第42、41頁）；至證
    人丙○於檢察官前所為之陳述，並未經檢察官命其具結，是
    該等陳述，依法均當然不得作為本案之證據。末證人丙○之
    警詢中陳述，乃係被告以外之人於審判外之言詞陳述，而屬
    傳聞，且經核並無刑事訴訟法第159 條之1 至同法第159 條
    之5 所列舉得作為證據之例外情事，是故並無證據能力，亦
    不得作為本案之證據。
貳、實體方面
一、訊據被告就其與告訴人乃係同居男女朋友關係，惟矢口否認
    有何傷害告訴人之犯行，辯稱：當晚是告訴人私自拿我的皮
    夾，我想要搶回來，2 人因此發生爭執，這過程中很混亂，
    而我搶回皮夾後，有看到告訴人已坐在地上，但我並沒有動
    手打告訴人，不知道她為什麼會受傷云云。經查：
(一)被告與告訴人乃係同居3 年之男女朋友，且告訴人於94年5
    月29日前往高雄醫學大學附設中和紀念醫院就診，經急診醫
    師診斷結果，認其受有頭部外傷併腦震盪、上下唇撕裂傷、
    下頷撞擊傷及下背挫傷等傷害，有該院94年6 月29日診斷證
    明書1 紙在卷足稽（臺灣高雄地方法院94年度偵字第27232
    號偵查卷宗，下稱偵卷，第9 頁反面），且被告對此亦不爭
    執，自堪信為真實。
(二)證人即告訴人於本院審理中，到庭結稱：94年5 月28日晚間
    ，我原只是想看被告放在臥房內之電話卡，沒想到被告竟會
    因此出手打我，又我因為心理沒有任何的準備，所以沒注意
    被告是如何下手的，我只記得被告手中並未拿任何的東西，
    且我的身體也因此流血，之後也是我自己到醫院就醫的等語
    綦詳（本院卷第40頁），與前業認明之告訴人身體受有頭部
    外傷併腦震盪等傷勢，互核一致，另在時間點上，也相吻合
    ；參諸被告與告訴人斯時乃係同居之男女朋友，亦如前述，
    如告訴人身上之傷勢確與被告無關，告訴人又焉有無端誣陷
    被告之理？況被告於警詢中，亦自承當晚曾與告訴人發生拉
    扯，並因而致告訴人倒坐在地（偵卷第2 頁反面），則告訴
    人首開證述，應合於真實而可堪採信，告訴人身上之各該傷
    勢乃係被告故意造成者，亦堪認明。
(三)綜上，本件事證明確，被告故意傷害告訴人之犯行，堪以認
    定。
二、按家庭暴力者，謂家庭成員間實施身體或精神上不法侵害之
    行為；又家庭暴力罪者，謂家庭成員間故意實施家庭暴力行
    為而成立其他法律所規定之犯罪；家庭暴力防治法第2 條第
    1 項、第2 項分別著有明文。本案被告與告訴人間有事實上
    之夫妻關係，從而2 人乃係屬家庭暴力防治法第3 條第2 款
    規定之家庭成員，被告徒手毆打告訴人，已屬家庭成員間實
    施身體上不法侵害之行為，即為家庭暴力防治法第2 條第1
    項之家庭暴力，且構成刑法上之傷害罪，惟因家庭暴力防治
    法之上開規定並無罰則之規定，是以應僅依刑法傷害罪之規
    定予以論罪科刑，是故核被告故意傷害告訴人之所為，乃係
    觸犯刑法第277 條第1 項之普通傷害罪；檢察官漏未援引家
    庭暴力防治法之相關規定，尚有未洽，應予補充。
三、原審之判決，固非無見。惟被告與告訴人乃係同居之男女朋
    友，2 人間具有家庭暴力防治法第3 條第2 款所規定之事實
    上夫妻關係，原審漏未審認及此，尚有未洽；再者，本案被
    告業與告訴人達成和解，原審未及審酌，自亦有未合。檢察
    官上訴意旨指摘原審量刑過輕，雖無理由，然原審判決既有
    上開可議，自應由本院將原判決撤銷改判。審酌被告不思本
    諸理性、和平之手段與態度解決紛爭，僅因細故即貿然暴力
    相向，固屬不該，惟念被告犯後業與告訴人成立調解，賠付
    告訴人20萬元，有本院95年度雄調字第187 號調解筆錄1 紙
    在卷足稽，犯後態度尚可，末並斟酌告訴人所受傷勢程度等
    一切情狀，爰量處如主文第2 項所示之刑，併諭知易科罰金
    之折算標準。又被告固曾於67年間曾因竊盜案件受有期徒刑
    以上刑之宣告，惟於68年9 月20日執行完畢後，5 年以內未
    曾受有期徒刑以上刑之宣告，有臺灣高等法院被告前案紀錄
    表1 份在卷足證（本院卷第29 頁） ，其一時失慮，偶罹刑
    典，事後已與告訴人成立調解，犯後態度尚可，業如前述，
    經此偵審程序及罪刑之宣告，當知所警惕，信無再犯之虞，
    本院認所宣告之刑以暫不執行為適當，爰併予宣告緩刑2 年
    ，且依家庭暴力防治法第30條第1 項之規定，諭知緩刑期間
    內交付保護管束。
據上論斷，依刑事訴訟法第455 條之1 第1 項、第3 項、第369
條第1 項前段、第364 條、第299 條第1 項前段，家庭暴力防治
法第2 條、第30條第1 項，刑法第11條前段、第277 條第1 項、
第41條第1 項前段、第74條第2 款，罰金罰鍰提高標準條例第1
條前段、第2 條，判決如主文。
本案經檢察官乙○○到庭執行職務。
中    華    民    國    95    年    6     月    6     日
                  刑事第十庭  審判長法  官  徐美麗
                                    法  官  楊淑珍
                                    法  官  莊珮吟
以上正本證明與原本無異。
不得上訴。
中    華    民    國    95    年    6     月    6     日
                                    書記官  蔡妮君
附錄本案所犯法條：
《刑法第277 條第1 項─普通傷害罪》
傷害人之身體或健康者，處3 年以下有期徒刑、拘役或1,000 元
以下罰金。


司法院資訊處製作；財團法人民間司法改革基金會備份。
